【裁判字號】    99,訴,1098
【裁判日期】    990812
【裁判案由】    調任
【裁判全文】
臺北高等行政法院判決
                                      99年度訴字第1098號
                                     99年7月29日辯論終結
原      告  甲○○
被      告  臺北市政府警察局
代  表  人  乙○○○○○○
訴訟代理人  丁○○
            丙○○
            戊○○
上列當事人間因調任事件，原告不服公務人員保障暨培訓委員會
中華民國99年3 月9 日○○公審決字第○○號復審決定，提起行
政訴訟，本院判決如下：
    主  文
原告之訴駁回。
訴訟費用由原告負擔。
    事實及理由
一、事實概要：
    原告現為被告所屬○○分局警正四階警員，原任被告所屬刑
    事警察大隊（以下簡稱刑警大隊）警佐二階至警正四階偵查
    佐，配置所屬○○分局服務，因不服被告以98年12月15日北
    市警人字第098356○○○○號令將其調任現職（下稱原處分
    ），提起復審，復遭公務人員保障暨培訓委員會（以下簡稱
    保訓會）復審決定駁回，遂向本院提起行政訴訟。
二、本件原告主張：
(一)、原告於98年6 月23日參加內政部警政署（以下簡稱警政署）
    98年警察常年訓練手槍射擊成果驗收成績不及格至同年10月
    12日參加複測，大約3 個半月期間內，被告並未依規定對原
    告實施密集訓練1 個月，此與警政署85年5 月1 日85警署秘
    字第26375 號函頒警察重要工作計畫八－警察人員教育訓練
    實施計畫陸、附則二、獎懲規定(三)不符，原告於該3 個半月
    期間，被告僅給予2 次訓練次數後即參加複測，可請被告提
    示該訓練資料佐證，被告顯對事實認定有違誤。
(二)、警政署為提高基層刑事偵查員素質，發揮犯罪偵防功能，增
    設「偵查佐」之新職務，並同時修正警察人員陞遷辦法第5
    條全國警察機關陞遷序列表，將原第11序列之「偵查員」，
    提高為第10序列之「偵查佐」，藉以鼓勵一般基層行政警察
    人員從事刑事職務；然被告於將原告調整為非刑事職務後，
    再依據警政署94年6 月1 日警署人字第0940070377號函頒警
    察機關候用偵查佐甄試作業規定八之意旨，核算原告98年度
    遷調積分及陞職積分，未達改調第10序列行政職務（小隊長
    、巡佐、警務佐）遷調積分之標準為由，將原告從第10序列
    職務降調任為第11序列行政警員職務；惟原告並非根據上開
    警政署94年6 月1 日警署人字第0940070377號函頒警察機關
    候用偵查佐甄試作業規定而擔任偵查佐職務，原告係於94年
    7 月1 日因機關修編（增設偵查佐），由偵查員原職改派為
    刑警大隊偵查佐，此有被告94年8 月3 日北市警人字第0943
    737 ○○○號令為證；因應偵查員(二)原職改派為偵查佐乙節
    ，另函頒「地方警察機關辦理現職偵查員(二)評鑑作業原則」
    及「地方警察機關辦理現職偵查員(二)評鑑小組設置要點」，
    且於「地方警察機關辦理現職偵查員(二)評鑑作業原則」第7
    條規定：現職偵查員(二)，經評鑑小組評定不適任者，應於94
    年6 月24日前完成遷調警員職務，經考核適任改派偵查佐者
    ，各機關應於每年辦理專業考核，2 年內經專業考核不適任
    ，均應調任第11序列警員職務。被告明知原告非上開警政署
    94年6 月1 日警署人字第0940070377號函頒警察機關候用偵
    查佐甄試作業規定而擔任偵查佐職務，仍參照該警察機關候
    用偵查佐甄試作業規定八，將原告降調任第11序列行政警員
    職務，顯對事實認定有違誤。
(三)、原告偵查佐職務係經被告94年8 月3 日北市警人字第094373
    ○○○號令派任，且經銓敘部94年12月7 日部特三字第0942
    5 ○○○號銓敘審定審查結果為合格實授。警察大學警佐班
    第1 類招考對象明文規定：應考資格職務須具有現任巡佐、
    小隊長、警務佐、教育班長、偵查佐職務（上記職務即為警
    察人員陞遷辦法第5 條全國警察機關陞遷序列表中第10序列
    職稱）經合格實授者。故原告由第10序列偵查佐職務遭被告
    降調任第11序列警員職務，實已損及原告喪失參加上記警察
    大學警佐班第1 類之權益。又「地方警察機關辦理現職偵查
    員(二)評鑑作業原則」第7 條明文表示「2 年內經專業考核不
    適任，均應調任第11序列警員職務」，按法理，2 年後經專
    業考核不適任，予以調整職務時，均不應調任第11序列警員
    職務，使符合一般公認價值判斷之標準。原告經考核適任改
    派偵查佐期間，已逾4 年多後，就算因術科測驗成績不及格
    ，調整為非刑事職務時，按法理亦不應調任第11序列警員職
    務，使符合一般公認價值判斷之標準。
(四)、被告98年12月15日北市警人字第098356○○○號令（調派令
    ）中，依據警察人員陞遷辦法第13條第2 項規定，將原告由
    全國警察機關陞遷序列表第10序列偵查佐職務調派為第11序
    列警員職務，係非同一陞遷序列職務間之遷調，實已降1 序
    列調派，與該辦法第13條第2 項規定顯有不符，實有法定程
    序上之瑕疵。綜上所述，原調派處分對事實認定有違誤，未
    符合一般公認價值判斷之標準及有法定程序上之瑕疵等，復
    審決定亦未予糾正等情。並聲明求為判決撤銷復審決定及原
    處分。
三、被告則以：
(一)、原告於參加警政署射擊測驗前，○○分局施訓單位業於98年
    6 月5 日及18日辦理射擊加強訓練，惟原告訓練成績有不及
    格情形（分別為50.5分、57.5分及63分）。迄至98年6 月23
    日原告參加警政署98年常訓射擊測驗不及格（成績51分），
    期間適逢臺北市舉辦聽障奧運及10月慶典，相關警力勤務繁
    重警力吃緊之際，施訓單位排除萬難，擇定98年10月8 日及
    9 日，由專業教官輪流採一對一個別方式指導，連續2 日施
    以射擊200 發密集訓練，原告訴稱被告未依規定實施訓練「
    不作為」等情，與實情有違。
(二)、警政署96年9 月10日警署人字第0960122400號書函說明(四)規
    定略以，「地方警察機關辦理現職偵查員(二)評鑑作業原則」
    及警察機關候用偵查佐甄試作業規定，雖針對94年偵查員(二)
    原職改派偵查佐及偵查佐甄試錄取人員，定有2 年之考核期
    間，惟非謂超過上開考核期間即不得予以調整職務，如有予
    以調整職務之必要，均得依警察人員人事條例及警察人員陞
    遷辦法之規定辦理。是被告為維持陞遷衡平性，參照「警察
    機關候用偵查佐甄試作業規定」第8 點規定意旨，依警察人
    員陞遷辦法核算原告98年度第10併11序列警員職務陞職積分
    （陞職積分相同者，依規定以遷調積分高低順序排列），檢
    討陞職第10序列行政警察職務之標準（原告遷調積分為104.
    75分，個別選項部分：「職務歷練」、「發展潛能」及「綜
    合考評」合計為17.6分，原告第10併11序列陞職積分為97.6
    分（100 ×80% ＋17.6＝97.6），未達改調第10序列行政職
    務（小隊長、巡佐、警務佐）遷調積分之標準，爰將原告調
    任第11序列行政警員職務，洵屬有據。
(三)、原告由第10序列偵查佐調整為第11序列警員職務，縱未能報
    名參加中央警察大學警佐班第1 類考試資格，惟尚具參加中
    央警察大學2 年制技術系及警佐班第2 類報考資格，無損原
    告報考中央警察大學應試權益。按全國警察機關陞遷序列表
    規定，偵查佐屬第10序列職務，職務等階為警佐二階至警正
    四階；警（隊）員則屬第11序列職務，職務等階為警佐三階
    至一階或警正四階。是以，偵查佐與警（隊）員雖分屬不同
    序列職務，惟最高官等官階同屬警正四階，爰偵查佐調任警
    （隊）員職務屬機關人事任用權限之行使，且仍以原官等官
    階任用，並敘原俸級，亦無損及原告官等、官階及俸級之權
    益。綜上，被告依據警政署85年5 月1 日85警署秘字第2637
    5 號函頒警察重要工作實施計畫八－警察人員教育訓練實施
    計畫及該署98年11月3 日警署教字第0980166984號函規定，
    以98年12月15日北市警人字第09835 ○○○號令，調整原告
    職務為○○分局警員，認事用法，並無違誤，應予維持等語
    ，資為抗辯。並聲明求為判決駁回原告之訴。
四、本件爭點厥在：被告將原告職務由刑事警察大隊偵查佐調任
    為○○分局警員，是否合法？
(一)、按「警察官職分立，官受保障，職得調任，非依法不得免官
    或免職。」、「（第1 項）警察人員之陞遷，應本人與事適
    切配合之旨，考量機關、學校特性及職務需要，依資績並重
    、內陞與外補兼顧原則，並與教育訓練及考核相配合，採公
    開、公平、公正方式，擇優陞任或遷調歷練，以拔擢及培育
    人才。…（第4 項）警察人員之陞遷，不適用公務人員陞遷
    法之規定；其實施範圍、辦理方式、限制條件及其他相關事
    項之辦法，由內政部定之。」警察人員人事條例第4 條、第
    20條第1 項、第4 項分別定有明文。又「（第1 項）警察機
    關、警察大學主管職務及有管轄區域人員在同一單位（管轄
    區）之任期為3 年，期滿得連任1 次。…（第2 項）前項人
    員因業務需要或考核成績欠佳者，得隨時遷調。」依警察人
    員人事條例第20條第4 項授權訂定之警察人員陞遷辦法第15
    條第1 項、第2 項著有規定。故警察人員是否適任某項特定
    職務，機關長官除應本專才、專業、適才、適所之旨外，並
    應就警察人員個人之工作表現、品德操守、學識經驗及能力
    等各方面考核評量，警察人員經考核不適任者，機關首長在
    合理及必要範圍內，基於內部管理、領導統御及業務運作需
    要，就警察人員職務之調動，除具有法定程序上之瑕疵、對
    事實認定有違誤、未遵守一般公認價值判斷之標準、有與事
    實無關之考慮牽涉在內及有違反平等原則等違法情事外，應
    尊重其判斷。
(二)、次按「刑事組長職務以下之刑事偵查勤務人員，經本署或局
    級單位辦理之術科測驗成績不及格者，由施訓單位實施密集
    訓練1 個月，並由本署派員複測，複測成績如再不及格，則
    調整為非刑事職務。…一般規定：(一)常年訓練使用時間，視
    同勤務時間（警察勤務條例第17條第5 款），各單位應有效
    激勵員警訓練意願，落實每一訓練課目之準備工作，妥慎策
    劃，認真執行，務使訓練踏實、有效。(二)台北市及高雄市政
    府警察局所屬各分局比照局級辦理訓練測驗。」、「個人成
    績不及格者，當日再予補測乙次，仍不及格者，責由各該單
    位實施密集訓練1 個月後集中補測…補測成績仍不及格者，
    除依規定懲處外，並列入人事陞遷及國內外進修考試參考資
    料；刑事人員則調整為非刑事職務人員…」乃內政部警政署
    85年5 月1 日85警署秘字第26375 號函頒警察重要工作計畫
    八－警察人員教育訓練實施計畫陸附則二(三)、三及98年警察
    常年訓練手槍射擊成果驗收實施計畫十一(三)所明定。
(三)、復按警政署針對偵查佐調任行政警察職務之疑義，且以96年
    9 月10日警署人字第0960122400號書函說明：「…(二)次查全
    國警察機關陞遷序列表規定，偵查佐屬第十序列職務，職務
    等階為警佐二階至警正四階；警（隊）員則屬第十一序列職
    務，職務等階為警佐三階至一階或警正四階。是以，偵查佐
    與警（隊）員雖分屬不同序列職務，惟最高官等官階同屬警
    正四階，爰偵查佐調任警（隊）員職務屬機關人事任用權限
    之行使，且仍以原官等官階任用，並敘原俸級，亦無損及當
    事人官等、官階及俸級之權益。(三)綜上，機關首長在合理及
    必要之範圍內，基於內部管理、領導統御及業務運作需要，
    就公務人員之職務調動，本係機關首長之權限。」在案（見
    本院卷第106 頁），並有全國警察機關陞遷序列表在卷可參
    （見本院卷第40-48 頁）。是偵查佐調任警員，乃行政機關
    基於其權責所為之職務調動，不影響其官等、官階及俸級，
    且無違首揭警察人員人事條例之規定。
(四)、經查，原告係因被告組織修編，而於94年7 月1 日由被告所
    屬刑警大隊偵查員(二)原職改派偵查佐職務人員。嗣原告參加
    內政部警政署98年6 月23日98年警察常年訓練手槍射擊訓練
    成果驗收成績不及格（成績51分），經被告於10月8 、9 日
    連續2 日下午3 時至4 時30分，於所屬信義分局實施加強訓
    練，再經警政署同年10月12日複測仍不及格（成績59分），
    被告經警政署98年11月3 日警署教字第0980166984號函通知
    及指示，乃以98年12月15日北市警人字第09835 ○○○號令
    將原告由被告所屬警察大隊偵查佐（警正四階）調派所屬○
    ○分局警員（警正四階），支警正四階一級年功俸，500 元
    等事實，業有警政署98年11月3 日警署教字第098 ○○○號
    函（第8 頁）、98年12月15日北市警人字第0983○○○○號
    令（第12－13頁）、98年10月8 日員警常訓手槍射擊訓練成
    績冊、被告訓練科通知（第46-47 頁）附被告答辯卷；被告
    98年10月1 日北市警訓字第098418○○○○號函（第28-29
    頁）、被告94年8 月3 日北市警人字第09437 ○○○○號（
    第94頁）附復審卷；原告個人銓審明細資料（第119-121 頁
    ）附本院卷可稽，且為兩造所不爭，自堪信為真實。而依上
    述內政部警政署85年5 月1 日85警署秘字第26375 號函頒警
    察人員教育訓練實施計畫陸、附則三規定得知，警察人員平
    日即有常年訓練，是該計畫所稱「術科測驗成績不及格者，
    由施訓單位實施密集訓練1 個月」旨在予該不及格者考前之
    練習、訓練手感之機會，要非強制施訓機關無庸考量其人物
    力及勤務狀況，應作為之義務。核被告於10月12日複測前之
    同月8 、9 日，既有對原告密集實施加強訓練，詎原告再度
    複測仍不及格，是被告考量現今社會環境丕變，歹徒動輒擁
    槍自重，刑事人員為打擊犯罪第一線，隨時都有發生危險之
    虞，為確保其值勤安全，依據前開規定，認原告不適任刑事
    工作，應調整為非刑事職務，爰將原告調任警員，並仍以原
    官等官階任用且敘原俸級，於法並無違誤；而因業務需要之
    遷調，既不涉陞遷，自不經甄審，是被告於原處分引用警察
    人員陞遷辦法第13條第2 項規定，以說明「免經甄審」乙事
    （見本院卷第88頁被告訴訟代理人陳述），要係贅引，惟此
    瑕疵輕微，並不影響原處分之適法性，原告為此指摘，尚無
    足為其有利之認定。另原告主張：其自98年6 月23日參加警
    政署常年訓練手槍射擊成果驗收成績不及格至同年10月12日
    參加複測期間內，被告並未依規定對原告實施密集訓練1 個
    月，僅給予2 次訓練次數後即參加複測，被告係對事實認定
    有誤云云，亦有誤解，尚無可採。
(五)、又原告主張：其係因組織修編，而由原職偵查員(二)改置偵查
    佐，無警察機關候用偵查佐甄試作業規定第8 條之適用，被
    告據之將其由第10序列偵查佐降調任第11序列行政警員職務
    ，認定事實有誤云云。然查：
１、依警察人員陞遷辦法第3 條、第5 條第1 項、第6 條第1項
    、第2 項規定：「本辦法所稱陞遷，指下列情形之一者：一
    、陞任較高陞遷序列職務。二、遷調同一陞遷序列職務。」
    、「警察機關人員之陞遷，應依全國警察機關陞遷序列表逐
    級辦理陞遷。但次一陞遷序列中無適當人選時，得由再次一
    陞遷序列人選陞任。」、「（第1 項）警察機關人員陞遷案
    件之積分，依下列各該序列陞遷評分標準表規定辦理：…（
    第2 項）警察機關應於每年6 月底前，依前項陞遷評分標準
    表核算所屬人員截至上年12月31日止之陞職、遷調積分，其
    中遷調積分應交各受考人簽章後，併陞職積分提經人事甄審
    委員會審查，並經機關首長核定後，依陞遷序列按積分高低
    順序分別造冊公告，該名冊適用期間自當年7 月1 日起至翌
    年6 月30日止。」所謂「序列」僅係依警察機關特性、職務
    高低、職務調節歷練及業務需要等原則所訂定之辦理陞遷之
    順序，而與陞遷積分皆為個案陞遷之標準。
２、又由上述陞遷序列表附註二明載：「第十序列行政、技術職
    務出缺，以第十一序列行政、技術職務人員陞補為原則，惟
    基於業務特殊需要，得由各單位從嚴審酌實際狀況由第十一
    序列警察官職務人員陞補；爾後欲改調第十序列警察官職務
    ，應併計警（隊）員、偵查員積分，與第十一序列警察官職
    務人員併案檢討。」可知，第十一序列警察官職務人員非按
    積分陞補至第十序列職務者，嗣後倘又改調警察官職務，非
    當然歸入第十序列警察官，而應與第十一序列警察官職務人
    員一併評比積分，定其遷調序列，以維護陞遷之衡平性；此
    參警政署94年6 月1 日警署人字第0940070377號函頒之「警
    察機關候用偵查佐甄試作業規定」第8 條規定：「第11序列
    職務人員自願參加偵查佐甄試進用，服務未滿3 年，經考核
    不適任或自請調任行政警察工作者，均調任第11序列警員職
    務；服務滿3 年以上者，得併計警（隊）員、偵查員(二)積分
    ，檢討第10序列行政警察職務。」益明（見本院卷第114 頁
    背面）。
３、承前所述，原告由偵查員(二)改派偵查佐職務係因組織修編，
    致其序列逕由第十一陞至第十，並非因積分之陞補，故原告
    因98年警察常年訓練手槍射擊成績不及格，而調任非刑事職
    務警員時，即應與第十一序列警察官職務人員一併評比積分
    ，定其遷調序列。查原告98年度遷調積分104.75分，而已陞
    職人員遷調積分為124.15分以上，在原告之前，尚有官職等
    均為警正四階之警員399 人（陞職名次第77名至436 名），
    按陞職積分名冊等候陞職乙節，有被告提出第11序列職務人
    員98年度陞職積分名次清冊在卷可考（見本院卷第133-140
    頁），且為原告所不爭。則被告以原告未達改調第10序列行
    政職務（小隊長、巡佐、警務佐）遷調積分之標準，而將原
    告調任第十一序列之警員，洵無不合；是原告上開主張，亦
    係對被告係依上開陞遷辦法所為之調任，而參照「警察機關
    候用偵查佐甄試作業規定」第8 條規定精神所為之說明，有
    所誤解，仍無足取。又觀諸警佐班招生簡章應考資格記載（
    見被告答辯卷第36頁背面），係要求應考者最近1年 常年訓
    練成績須符合規定，並未限制警員之報考資格，是原告復主
    張：系爭序列之調降影響其報考警察大學警佐班之權益云云
    ，亦無可採，附此敘明。
(六)、再原告主張：依地方警察機關辦理現職偵查員(二)評鑑作業原
    則七規定，現職偵查員(二)經評鑑小組評定不適任者，應於94
    年6 月24日前完成遷調警員職務，經考核適任改派偵查佐者
    ，各機關應於每年辦理專案考核，2 年內經專業考核不適任
    ，均應調任為第11序列警員職務，其經考核適任改派偵查佐
    已逾4 年多，各項勤務表現良好，工作及品操風紀亦均未受
    懲處，按法理亦不應調任第11序列警員職務云云。然地方警
    察機關辦理現職偵查員(二)評鑑作業原則及警察機關候用偵查
    佐甄試作業規定雖針對94年偵查員(二)原職改派偵查佐及候用
    偵查佐甄試錄取人員，定有2 年之考核期間，惟非謂超過上
    開考核期間即不得予以調整職務，如有予以調整職務之必要
    ，仍得依警察人員人事條例及警察人員陞遷辦法之規定辦理
    ，且據警政署於前揭96年9 月10日警署人字第0960122400號
    書函說明二(四)闡述綦詳。是原告上開主張，亦係其個人一己
    之主觀見解，洵非可採。
(七)、末按「警察人員加給分勤務加給、技術加給、專業加給、職
    務加給、地域加給；其各種加給之給與，由行政院定之。」
    警察人員人事條例第27條定有明文。是警察人員加給隨職務
    或服務地區調整而有所不同，係按其實際執行之職務核發，
    並非因警察身分所當然發生，是原告依法調任警員，警務加
    給少領新台幣5,061 元，乃因其未再擔任偵查佐，而不得支
    領刑事警察警勤加給加6 成支給部分，業據被告陳明在卷（
    見本院卷第104 頁背面及第105 頁），並有分析表附卷可稽
    （見本院卷第118 頁），核該部分加給之支付，並非調任所
    直接規制之內容；至其他主管加給等，亦視原告確有實際執
    行主管職務等始可支付，是原處分亦無侵害原告依法應得之
    法定加給之情形，爰併此敘明。
五、綜上所述，原告之主張均無可採。被告以原告參加內政部警
    政署98年警察常年訓練手槍射擊訓練成果驗收成績不及格，
    不適任刑事警察，以98年12月15日北市警人字第098 ○○○
    號令，調整原告職務為警員，並無不合，訴願決定予以維持
    ，亦無違誤，原告猶執前詞，訴請撤銷，為無理由，應予駁
    回。
六、本件事證已臻明確，兩造其餘攻擊防禦方法經本院審酌後，
    核與本件判決結果均不生影響，故不再逐項論述，附敘明之
    。
七、據上論結，原告之訴為無理由，爰依行政訴訟法第98條第1
    項前段，判決如主文。
中    華    民    國    99    年    8     月    12    日
                    臺北高等行政法院第三庭
                              審判長法  官  林樹埔
                                    法  官  劉穎怡
                                    法  官  林玫君
上為正本係照原本作成。
如不服本判決，應於送達後20日內向本院提出上訴狀並表明上訴
理由，如於本判決宣示後送達前提起上訴者，應於判決送達後20
日內補提上訴理由書（須按他造人數附繕本）。
中    華    民    國    99    年    8     月    12    日
                                    書記官  黃玉鈴

司法院資訊處製作；財團法人民間司法改革基金會備份。
